【裁判字號】    90,抗,124
【裁判日期】    891230
【裁判案由】    聲請單獨宣告沒收違禁物
【裁判全文】
台灣高等法院刑事裁定                              九十年度抗字第一二四號
    抗  告  人
    即  聲請人  台灣基隆地方法院檢察署檢察官
    被      告  甲○○
右列抗告人因違禁物事件，不服台灣基隆地方法院中華民國八十九年十二月三十日裁
定（八十九年度聲字第一０七０號），提起抗告，本院裁定如左：
    主  文
原裁定撤銷。
扣案之第二級毒品安非他命殘渣（微量無法秤重）沒收並銷燬之。
    理  由
一、抗告意旨略以：按毒品危害防制條例第十八條第一項前段規定：「查獲之毒品及
    專供製造或施用毒品之器具，不問屬於犯人與否，均沒收銷燬之。」，本案被告
    甲○○扣案之第二級毒品安非他命殘渣，應依上開規定沒收銷燬之，而原裁定僅
    依刑法第四十條但書規定宣告沒收容有未洽，請求撤銷原裁定。
二、經查：關於被告甲○○違反毒品危害防制條例案件（八十九年度毒偵字第二三０
    ０號），經台灣基隆地方法院檢察署檢察官以被告犯罪證據不足而不起訴確定在
    案，而查扣之玻璃瓶乙瓶內有安非他命殘渣，經檢察官聲請沒收，原審以扣案之
    殘渣，經被告供明，核與證人郭志偉所述親見被告施用安非他命之情相符，確為
    前此施用過之安非他命無訛，又依主從刑不可分原則，主刑既未依該條例宣告時
    ，從刑只得依刑法第四十條但書單獨宣告沒收，固非無見，惟查：甲○○於警訊
    自承最後一次施用安非他命是八十四年五月十二日被警方查獲止，而扣按之玻璃
    瓶、吸食器均是當時未經查獲之物，核與郭志偉於警訊供稱曾見甲○○施用安非
    他命相符，而按常情，家中藏有安非他命之施用器具應非無所本，是玻璃瓶內之
    殘渣應為毒品危害防制條例所定第二級毒品安非他命無疑，即屬刑法第三十八條
    第一項第一款之違禁物。按刑罰之種類分有主刑、從刑，沒收依刑法第三十四條
    固屬從刑，惟刑法第三十八條第二項、第四十條但書規定，關於違禁物不問屬於
    犯人與否得單獨宣告沒收，是縱被告不成立犯罪（即無主刑之存在），亦得單獨
    宣告沒收違禁物，以收預防慎重之效。又毒品危害防制條例第十八條係性質為毒
    品危害防制條例所列毒品之違禁物沒收之特別規定，如所查之違禁物為毒品危害
    防制條例所列毒品，依特別法優先普通法適用原則，自應適用毒品危害防制條例
    第十八條第一項前段宣告沒收銷燬。本案檢察官所聲請扣案之安非他命殘渣，既
    為毒品危害防制條例所列之毒品，依該條例第十八條及刑法第四十條但書之規定
    即應單獨宣告沒收銷燬。原審不察，以為主刑依該條例宣告時，其從刑始有該條
    之適用，實有不當限縮毒品危害防制條例之適用範圍，自有適用法則不當之違法
    ，抗告人之抗告為有理由，自應由本院將原裁定撤銷，自為裁定如主文第二項所
    示。
據上論斷，依刑事訴訟法第四百十三條裁定如主文。
中     華     民     國     九十     年     三    月    十六      日
                              台灣高等法院刑事第二十四庭
                                  審判長法  官  陳  貽  男
                                        法  官  王  炳  梁
                                        法  官  李  世  貴
右正本證明與原本無異。
不得再抗告。
                                        書記官  魏  汝  萍
中     華     民     國     九十     年     三    月    二十      日


司法院資訊處製作；財團法人民間司法改革基金會備份。
